【裁判字號】    94,訴,1202
【裁判日期】    950306
【裁判案由】    
【裁判全文】
臺灣士林地方法院民事判決              94年度訴字第1202號
原      告  拓臣開發有限公司
法定代理人  癸○○
訴訟代理人  薛欽峰律師
被      告  己○○
上列當事人間請求損害賠償事件，本院於民國95年2 月27日言詞
辯論終結，判決如下：
    主      文
被告應給付原告新臺幣伍拾陸萬仟貳佰柒拾玖元及自民國94年
8 月30日起至清償日止，按週年利率5%計算之利息。
訴訟費用由被告負擔。
本判決於原告以新臺幣拾玖萬元或同額之臺北富邦銀行可轉讓定
期存單供擔保後，得假執行。
    事實及理由
一、本件被告經合法通知，未於最後言詞辯論期日到場，核無民
    事訴訟法第386 條各款所列情形，爰依原告聲請，由其一造
    辯論而為判決。
二、原告起訴主張：被告於原告公司服務期間，負責原告公司承
    包龍潭區中華映管股份有限公司清潔工程之人事與薪資業務
    ，經原告清查結果，發現被告有利用職務之便，以偽造領據
    等方式，冒領多人之薪資等款項，涉有偽造文書及背信、業
    務侵占等罪嫌，並構成民法第184 條第1 項之侵權行為，經
    原告於民國94年8 月17日以存證信函商請被告洽談相關賠償
    事宜，被告於同年月26日簽立同意書（下稱「系爭同意書」
    ），同意於同年月30日以前將其虧空原告公司之款項新臺幣
    （下同）570,420 元匯入原告公司之銀行帳戶，以賠償原告
    所受之損害，詎被告屆期仍未賠償上開款項，爰依民法第
    184 條第1 項之規定及系爭同意書之約定，訴請被告給付
    563,279 元及自遲延給付時起之法定利息等語。並聲明：(一)
    被告應給付原告563,279 元及自94年8 月31日起至清償日止
    ，按週年利率5%計算之利息。(二)原告願提供現金或同額之臺
    北富邦銀行可轉讓定期存單為擔保，請准宣告假執行。
三、被告則以：伊於原告公司任職期間，因人手不足，故委託仲
    介公司調派人手並由原告公司付錢，其中有些人之薪資係以
    現金支付，由伊代領後轉交，然後再代簽領據，伊並未虧空
    公款等語，資為抗辯。
四、兩造不爭執之事實：
  (一)被告於原告公司服務期間，負責原告公司承包龍潭區中華映
    管股份有限公司清潔工程之人事與薪資業務。
  (二)被告有以代他人簽立領據或代領之方式，向原告公司領取薪
    資572,279 元。
  (三)被告於94年8 月26日簽立系爭同意書，同意於同年月30日以
    前將其虧空原告公司之款項570,420 元匯入原告公司之銀行
    帳戶。
五、得心證之理由：
    本件原告主張被告以偽造他人領據或代領之方式，向原告詐
    領薪資563,279 元之事實，為被告所否認，並以前揭情詞置
    辯。是本件爭點即為：(一)被告是否有利用職務之便向原告詐
    領薪資？(二)被告如有向原告詐領薪資，其金額為何？茲分述
    如下：
  (一)被告是否有利用職務之便向原告詐領薪資？
    1.依被告所簽立之系爭同意書載明，被告於原告公司服務期
      間利用職務之便虧空公司款項570,420 元，並同意於94年
      8 月30日前將上項金額匯入原告公司之銀行帳戶，否則願
      負一切民、刑事法律責任等語，被告擔任公司主管多年，
      有相當之閱歷，上開行為復涉可能有刑事責任，如非確有
      上開行為，豈願簽署上開同意書，以承擔相關責任之理？
    2.被告自認其確有代簽領據，向原告公司代領薪資轉交清潔
      人員，惟經本院徵得兩造同意以郵寄詢問相關具領人是否
      確有領取上開款項作為調查證據之方法後，依被告提供予
      原告公司之地址（其中有3 人無地址，經本院定期通知被
      告補正，被告逾期未補正，且嗣後之言詞辯論期日被告亦
      未再到場陳述或答辯），將領據連同證人結文寄送名義上
      之具領人，詢問是否確有簽署或授權被告簽署領據及領取
      薪資或其他款項後，扣除無法送達之丙○（無此巷）、丑
      ○○（查無此人）外，其餘21人均已送達，惟僅有辛○○
      、寅○○、庚○○、乙○○、戊○、甲○○、子○○、壬
      ○○、卯○○、丁○○等10人回覆，且該10人回覆之內容
      ，均稱未自己或授權被告簽署領據，又除丁○○表示曾領
      取7 千多至8 千多元（惟被告以姜金璋名義向原告領取
      38,816元）外，其餘均表示未領取任何薪資或其他款項，
      此外，被告復無法提出其他佐證證明其確有轉交上開款項
      ，足徵被告確有以第三人名義向原告詐領薪資之情事甚明
      。
  (二)被告如有向原告詐領薪資，其金額為何？
    按當事人主張有利於己之事實，就其事實有舉證之責任，民
    事訴訟法第277 條定有明文。又事實有常態與變態之分，其
    主張常態事實者無庸負舉證責任，反之，主張變態事實者，
    則須就其所主張之事實負舉證責任（最高法院86年度臺上字
    第891 號判決參照）。本件被告所簽署系爭同意書上，既載
    明被告虧空原告公司款項570,420 元，則同意書末尾雖載有
    「金額部分以實際查帳結果再調整作為實際支付」等文字，
    惟究應如何調整，則屬變態事實，應由主張有利於己之事實
    者負舉證責任。經查，被告確有以代他人簽立領據或代領之
    方式，共向原告公司領取薪資572,279 元，且僅姜金璋自陳
    曾領取7 千多至8 千多元等情，已如前述，是原告於從寬扣
    除9 千元後，主張被告共詐領薪資563,279 元（計算式：
    572,279-9,000=563,279）之 事實，而被告對於少於系爭同
    意書上所載虧空金額之有利於己之變態事實，除上開9 千元
    外，復無法舉出反證予以推翻，應認原告主張上情，堪予採
    信。
  (三)本件被告既簽署系爭同意書承諾願賠償原告570,420 元，則
    原告於上開金額範圍內，基於系爭同意書之約定，訴請被告
    給付563,279 元及自系爭同意書所載給付期限翌日即94年8
    月31日起至清償日止，按週年利率5%計算之法定遲延利息，
    為有理由，應予准許。
  (四)原告依系爭同意書之約定，訴請被告給付賠償金及遲延利息
    ，既經准許，則其基於民法第184 條第1 項規定所為同一經
    濟目的之請求，即無庸再予審酌，附此敘明。
六、本件原告陳明願供擔保，請准宣告假執行，經核於法相符，
    爰酌定相當之擔保金額併予准許。
七、本件判決基礎已臻明確，兩造其餘之攻擊防禦方法及訴訟資
    料經本院斟酌後，核與判決不生影響，無一一論述之必要，
    併予敘明。
據上論結，原告之訴為有理由，依民事訴訟法第385 條第1 項前
段、第78條、第390 條第2 項，判決如主文。
中    華    民    國    95    年    3     月    6     日
                  民事第二庭  法  官  張國勳
以上正本證明與原本無異。
如對本判決上訴須於判決送達後20日內向本院提出上訴狀。
中    華    民    國    95    年    3     月    6     日
                              書記官  高郁婷


司法院資訊處製作；財團法人民間司法改革基金會備份。
